【裁判字號】    97,上易,395
【裁判日期】    970610
【裁判案由】    詐欺
【裁判全文】
臺灣高等法院刑事判決                 97年度上易字第395號
上  訴  人
即  被  告  乙○○
上列上訴人即被告因詐欺案件，不服臺灣基隆地方法院九十六年
度易字第六四一號，中華民國九十七年一月八日第一審判決（起
訴案號：臺灣基隆地方法院檢察署九十六年度偵字第三三八五、
四一八五、四三七三號），提起上訴，本院判決如下：
    主  文
上訴駁回。
    事  實
一、乙○○前於民國八十九年間因偽造特種文書案件，經臺灣基
    隆地方法院以八十九年度訴字第四０七號判處有期徒刑四月
    （第一案），復於八十九年間因竊盜、偽造私文書等案件，
    經本院以八十九年度上訴字第三八一九號判處有期徒刑三年
    （竊盜）、一年（偽造文書），應執行有期徒刑三年八月確
    定（第二案）；以上二案件經檢察官聲請本院以九十年度聲
    字第九七九號裁定應執行有期徒刑四年，於九十二年三月十
    一日縮短刑期假釋出監，於九十三年二月二十二日假釋縮刑
    期滿執行完畢（於本案構成累犯），猶不知悔改。其明知金
    融機構帳戶為個人信用之表徵，且申請開立金融帳戶並無特
    殊限制，任何人只要有些許款項，均可自行至不同金融機構
    申請開立多數帳戶使用，並預見將自己所有之帳戶存摺、提
    款卡及密碼交付他人使用，可能因此供不法詐騙份子利用以
    詐術使他人將款項匯入後再予提領使用，而幫助他人從事詐
    欺取財之目的，竟為貪圖不法之利益，基於幫助他人詐欺取
    財之不確定故意，於九十六年五月二十日某時，在不詳地點
    ，將其所有在基隆市○○路郵局開設之帳號0000000
    0000000號帳戶及於彰化商業銀行東基隆分行開設之
    帳號00000000000000號帳戶之存摺、提款卡
    及密碼，交付予真實身分不詳之成年人。嗣己○○等人於下
    列時、地遭受詐騙，分別將款項匯入乙○○交付不詳人士使
    用之上開帳戶內：
(一)己○○於九十六年五月二十二日下午五時十五分許，接獲一
    姓名年籍不詳自稱「邱小姐」之成年女子，使用呂學彬（另
    案偵辦中）申辦門號0000000000號行動電話來電
    ，佯稱己○○所有於郵局開設之帳戶遭設定為轉帳帳戶，若
    未取消設定，每月將遭固定扣款等語，致己○○陷於錯誤，
    而於同日下午，在臺北市○○區○○路三段二十五號郵局，
    先後持其所有華南商業銀行帳號000000000000
    0000000號帳戶，及向友人游雅馨借得郵局帳號00
    00000000000000000號帳戶之金融卡，依
    指示操作自動櫃員機，而先後於同日下午五時四十五分及六
    時三十七分許，分別將新臺幣（下同）二萬八千八百二十八
    元及八千八百十一元（另各支付手續費十七元）匯入前開乙○○交付不詳人士使用之彰化商業銀行帳戶，嗣己○○發現
    帳戶內存款餘額減少，始知受騙。
(二)庚○○於九十六年五月二十二日下午五時三十分許，接獲一
    姓名年籍不詳自稱「邱小姐」之成年女子來電，自稱係「奇
    摩拍賣網」之賣家，佯稱庚○○因曾購買ＤＶＤ，帳戶遭設
    定成為分期付款帳戶，若未取消分期付款之設定，每月將遭
    固定扣款一千元等語，庚○○旋依指示撥打0000000
    000號電話查詢，由另名身分不詳自稱「江榮賓主任」之
    成年男子接聽電話，該男子訛稱若庚○○未依指示操作自動
    提款機，當晚即將遭扣款二千元等語，致庚○○陷於錯誤，
    而於同日下午，在臺北市○○區○○路明德郵局，依指示操
    作自動櫃員機，於同日下午六時二十八分許，將六千零六十
    元（另支付十七元手續費）匯入前開乙○○交付不詳人士使
    用之彰化商業銀行帳戶，嗣庚○○發現帳戶入存款餘訛減少
    ，始知受騙。
(三)甲○○於九十六年五月二十二日下午六時許，接獲一姓名年
    籍不詳自稱「盧小姐」之成年女子來電，自稱係「奇摩拍賣
    網」之賣家，佯稱甲○○因曾使用「奇摩拍賣網」購物轉帳
    錯誤，遭設定成為分期付款帳戶等語，致甲○○陷於錯誤，
    而於同日下午，在高雄市三民區○○○路郵局，依指示操作
    自動櫃員機，於同日下午六時四十二分許，將二萬九千九百
    八十九元（另支付十七元手續費）匯入前開乙○○交付不詳
    人士使用之彰化商業銀行帳戶，嗣發現帳戶內存款減少，始
    知受騙。
(四)丙○○於九十六年五月二十二日下午五時許，接獲一姓名年
    籍不詳自稱「顏小姐」之成年女子，以000000000
    0號行動電話之來電，自稱係「奇摩拍賣網」之賣家，佯稱
    丙○○因曾使用「奇摩拍賣網」購物匯款錯誤，遭設定成為
    分期付款帳戶，若未取消設定，每月將固定遭扣款四百四十
    元共十二期，並欲將遭扣款之金額退予丙○○等語，致丙○○陷於錯誤，而於同日下午，在臺北市○○區○○路五十五
    號郵局，分別持其所有中華信託商業銀行帳號000000
    0000000000號，及向友人借得郵局帳號0000
    0000000000號帳戶之金融卡，依指示操作自動櫃
    員機，先後於同日下午七時一分及七時十八分許，將一萬四
    千七百十元及四千二百零二元（另各支付十七元手續費）匯
    入前開乙○○交付不詳人士使用之彰化商業銀行帳戶，嗣發
    現帳戶內存款減少，始知受騙。
(五)丁○○於九十六年五月二十二日下午五時三十分許，接獲一
    姓名年籍不詳自稱「童主任」之成年人，以0000000
    000號行動電話之來電，佯稱丁○○因曾使用「奇摩拍賣
    網」購物匯款錯誤，遭設定成為分期付款帳戶，需依指示操
    作自動櫃員機查詢帳號及時間，以便取消設定等語，致丁○○陷於錯誤，而於同日下午，依指示操作自動櫃員機，於同
    日下午七時二十六分許，將四千二百四十二元（另支付十七
    元手續費）匯入前開乙○○交付不詳人士使用之彰化商業銀
    行帳戶，嗣發現帳戶內存款減少，至此始知受騙。
(六)戊○○於九十六年五月二十四日下午四時許，接獲一姓名年
    籍不詳之成年人來電，佯稱戊○○之父親遭地下錢莊綁架，
    須依指示匯款等語，致戊○○陷於錯誤，而於同日下午，在
    臺中市英才郵局，依指示操作自動櫃員機，於同日下午七時
    三十四分許，將五萬元匯入前開乙○○交付不詳人士使用之
    郵局帳戶，嗣發現受騙。
二、案經被害人蕭鈺琦、丙○○訴由基隆市警察局第二分局，及
    被害人丁○○訴由臺北市政府警察局信義分局報請臺灣基隆
    地方法院檢察署檢察官偵查起訴。
    理  由
壹、程序方面：
    按被告以外之人於審判外之言詞或書面陳述，除法律有規定
    者外，不得作為證據；又被告以外之人於審判外之陳述，雖
    不符合刑事訴訟法第一百五十九條之一至第一百五七條之四
    之規定，而經當事人於審判程序同意作為證據，法院審酌該
    言詞陳述或書面陳述作成時之情況，認為適當者，亦得為證
    據，而當事人、代理人或辯護人於法院調查證據時，知有上
    開不得為證據之情形，而未於言詞辯論終結前聲明異議者，
    視有前項之同意，刑事訴訟法第一百五十九條第一項及第一
    百五十九條之五分別定有明文。本案證人己○○、庚○○、
    甲○○、丙○○、丁○○及戊○○於警詢中所為之陳述，雖
    為被告乙○○以外之人於審判外之言詞陳述，然被告於本院
    審理中明示同意上開證據均有證據能力（見本院卷第六十六
    頁反面）；又本院審酌證人己○○、庚○○、甲○○、丙○○、丁○○及戊○○警詢筆錄之記載，並無不正取供之情事
    ，且證人於警詢時並無具結之可能，是就該等審判外言詞陳
    述作成時之情況，均應認為適當，依前揭法條意旨，均得援
    為本案證據。
貳、實體方面：
一、訊據上訴人即被告乙○○於原審審理中雖否認犯行，辯稱其
    帳戶存摺、密碼因遺失遭人盜用云云，惟其於本院審理中業
    已坦承上開犯行（見本院卷第六十九頁反面），本院核其審
    理中之自白與下列事項相符，應可採信。查：
(一)前開基隆市○○路郵局帳號00000000000000
    號帳戶及彰化商業銀行東基隆分行帳號000000000
    00000號帳戶確為被告開設所有等情，業據被告於警詢
    、偵查、原審及本院審理中坦認無訛（見偵字第三三八五號
    卷第五、二十三、二十四頁，原審卷第三十一頁、本院卷第
    六十七頁），並有郵政儲金人紀要、臺灣郵政股份有限公司
    基隆郵局九十六年七月十二日基營字第０９６０１００４７
    １號函檢附客戶資料、彰化商業銀行東基隆分行九十六年五
    月二十八日彰東基字第０９６００６４號函所附被告開戶資
    料在卷可稽（見偵字第三三八五號卷第十、三十五、三十六
    頁、偵字第四一八五號卷第十二至十四頁），應堪認定。
(二)又己○○、庚○○、甲○○、丙○○、丁○○及戊○○等六
    人，確於上開時間接獲詐騙集團份子電話，並依指示將上述
    款項匯入被告前述帳戶等事實，亦據證人己○○、庚○○、
    甲○○、丙○○、丁○○及戊○○於警詢時證述在卷（見偵
    字第四三七三號卷第九至十八頁、偵字第四一八五號卷第五
    至六頁、偵字第三三八五號卷第八至九頁），另有證人己○○、庚○○、甲○○、丙○○、丁○○提供之中華郵政公司
    自動櫃員機儲戶交易明細表、戊○○提供之郵政國內匯款執
    據及彰化商業銀行東基隆分行九十六年五月二十六日彰東基
    字第０９６００６４號函檢附被告開設該銀行帳戶往來明細
    、被告開設郵局帳戶往來明細等證物附卷可參（見偵字第四
    三七三號卷第十九至二十二頁，偵字第四一八五號卷第十六
    至十七、二十頁，偵字第三三八五號卷第十一、十二頁），
    已足認定。
(三)按在金融機構開立帳戶、請領存摺及提款卡使用，係針對個
    人身分之社會信用而予以資金流通，具有強烈之屬人性格，
    而金融帳戶作為個人理財之工具，申請開設並無任何特殊之
    限制，一般民眾均得以存入最低開戶金額之方式申請使用，
    且同一人得在不同之金融機構申請數個存款帳戶使用，乃眾
    所週知之事實；依一般人之社會經驗，若遇陌生人捨以自己
    名義申請帳戶，反向不特定人蒐集金融帳戶使用，衡情應對
    該帳戶是否供合法使用一節有所懷疑，且近年詐騙集團犯案
    猖獗，利用帳戶掩飾、隱匿詐財贓款之事，迭有所聞，被告
    為成年人，具有高中肄業學歷，就此當無不知之理，足認被
    告就該帳戶可能供他人為不法犯罪所用一節，應已有認識，
    而被告竟仍將前開帳戶之存摺、提款卡及密碼交付身分不詳
    之他人使用，故認被告確有幫助收受帳戶之人，利用其提供
    之帳戶詐欺取財之不確定故意甚明，本案事證明確，被告犯
    行堪以認定。
二、按刑法上之幫助犯，係對於犯罪與正犯有共同之認識，以幫
    助之意思，對於正犯資以助力，而未參與犯罪行為者而言，
    如未參與實行構成要件之行為，且係出於幫助之意思，提供
    助力，即屬幫助犯，而非共同正犯（最高法院四十九年度台
    上字第七七號判例可資參照）。本件被告係基於幫助之犯意
    ，將其所有前揭帳戶之存摺、提款卡及密碼交付予身分不詳
    之成年人使用，使真實身分不詳之成年人對己○○、庚○○
    、甲○○、丙○○、丁○○及戊○○施以前開詐術，致己○○、庚○○、甲○○、丙○○、丁○○及戊○○陷於錯誤，
    而將前開金額匯入被告交付之帳戶內，而為他人之詐欺取財
    行為提供助力，核被告所為，係犯刑法第三十條第一項、第
    三百三十九條第一項之幫助詐欺取財罪。又被告同時將上開
    二個帳戶之存摺、提款卡及密碼交付予身分不詳之成年人，
    使己○○、庚○○、甲○○、丙○○、丁○○及戊○○遭受
    詐騙，將前開金錢分別匯入被告交付之帳戶內，因被告係以
    一幫助行為，幫助他人為數個犯罪行為，故就被告上開所為
    ，應依刑法第五十五條想像競合之規定論以一罪。被告有事
    實欄所載之前科，於九十二年三月十一日縮短刑期假釋出監
    ，於九十三年二月二十二日假釋縮刑期滿執行完畢，有本院
    被告前案紀錄表在卷可參，其受徒刑之執行完畢，五年內故
    意再犯本件有期徒刑以上之罪，為累犯，應依刑法第四十七
    條第一項之規定加重其刑。又被告係基於幫助之犯意為上開
    犯行，為幫助犯，應依刑法第三十條第二項規定，按正犯之
    刑減輕之，並依先加後減之例加減之。
三、原審詳加調查後，認被告幫助詐欺取財犯罪事證明確，依刑
    法第三十條、第三百三十九條第一項、第四十七條第一項、
    第五十五條（理由中已論及，但據上論斷欄漏引法條，應予
    補充）、第四十一條第一項前段，刑法施行法第一條之一之
    規定，並審酌被告將帳戶交付不法詐騙分子使用，致被害人
    受有損害，並使犯罪追查趨於複雜，影響社會正常交易安全
    及秩序非微，法治觀念顯有偏差，且被告犯罪後於原審審理
    時之態度不佳，難認有悔悟之心等一切情狀，量處有期徒刑
    六月，如易科罰金，以新臺幣一千元折算一日，認事用法並
    無違誤，量刑亦屬妥適。被告以原審量刑過重為由，上訴指
    摘原判決不當，惟量刑係法院職權之行使，原判決業已在理
    由欄中詳細說明刑法第五十七條科刑之依據，核無違誤，被
    告泛指原審量刑不當云云，對於原審職權之行使漫詞指摘，
    並無理由，應駁回之。
據上論斷，應依刑事訴訟法第三百六十八條判決如主文。
本案經檢察官林炳雄到庭執行職務。
中    華    民    國    97    年    6     月    10    日
                  刑事第四庭  審判長法  官  沈宜生
                                    法  官  周煙平
                                    法  官  鄭水銓
以上正本證明與原本無異。
本判決不得上訴。
                                    書記官  劉貞達
中    華    民    國    97    年    6     月    10    日
附錄本案論罪科刑法條全文－－
刑法第三百三十九條第一項：
意圖為自己或第三人不法之所有，以詐術使人將本人或第三人之
物交付者，處五年以下有期徒刑、拘役或科或併科一千元以下之
罰金。


司法院資訊處製作；財團法人民間司法改革基金會備份。
